【裁判字號】    89,簡上,90
【裁判日期】    900516
【裁判案由】    給付租金等
【裁判全文】
臺灣基隆地方法院民事判決  八十九年度簡上字第九○號
    上  訴  人  乙○○
    被上訴人    聯太重機械有限公司
    法定代理人  甲○○
右當事人間請求給付租金等事件，上訴人對於中華民國八十九年八月二十二日本院基
隆簡易庭八十九年度基簡字第三一九號第一審判決提起上訴，本院第二審合議庭判決
如左：
    主  文
原判決廢棄。
被上訴人應給付上訴人新台幣肆拾肆萬捌仟元，及自民國八十八年十二月十日起至清
償日止按年息百分之五計算之利息。
第一、二審訴訟費用由被上訴人負擔。
    事  實
甲、上訴人方面：
壹、聲明：如主文所示。
貳、陳述：除與原審判決書所載者相同茲予引用外，補稱：
一、被上訴人於原審審理時。已自認其為承租人，並認諾賠償損害。
二、雖原審判決認定被上訴人嗣後變異其自認，但依據民事訴訟法規定，自認之撤銷
    ，必須能證明有與事實不符之情節，方能撤銷，本件被上訴人並未能證明此節，
    因此自認仍具備效力。
三、出面與上訴人接洽承租系爭挖土機事宜之人林韶鴻係持有為被上訴人公司職員身
    份之名片與上訴人洽談，並且其亦為被上訴人之股東之一，被上訴人之法定代理
    人甲○○則為其配偶，並經甲○○於原審陳述，林韶鴻為被上訴人之實際負責人
    等情，綜合判斷，林韶鴻當係代理被上訴人與上訴人簽訂租賃契約。
四、上訴人係於八十七年十一月十八日將系爭機器出租予被上訴人，起訴狀誤載為八
    十年十二月一日，應予更正。
參、證據：援用原審所提出之證據。
乙、被上訴人方面：
    被上訴人法定代理人未於言詞辯論期日到場，亦未提出書狀作何聲明或陳述。
    理  由
一、本件被上訴人法定代理人受合法通知，未於言詞辯論期日到場，核無民事訴訟法
    第三百八十五條所列各款之情形，爰依上訴人聲請，由其一造辯論而為判決。
二、上訴人無非以系爭租約乃存在於兩造之間，並且迄至上訴人以起訴狀終止二造租
    約止，租約仍有效存續，兩造所約定之租金為新台幣（下同）六萬元，因此請求
    被上訴人應給付其積欠之八十八年一月十八日起至八十八年六月十七日止共計五
    個月之租金三十萬元，並且系爭機器因被上訴人之使用保管不當，導致毀損，被
    上訴人應負擔修理費用為十四萬八千元，以上合計四十四萬八千元，被上訴人應
    給付上訴人。
三、系爭機器出面向上訴人接洽者為林韶鴻為兩造所不爭執，而林韶鴻所為之締結系
    爭機器之租約行為，究竟為代理被上訴人為之抑或為其個人行為，則為本件首應
    審究之點。
（一）按最高法院四十四年度台上字第一七二九號判決要旨「某甲既係某國立專科學
      校校長，依其所訂契約內容觀之又係以校長身份代表學校所為之意思表示，自
      不因其在該甲第二號證上未標明為校長亦未蓋有校印，遂指為其私人之行為，
      而應由其私人負責。又某甲之行為係在保全公物之適當措施，要非上訴人所得
      以其此項代表學校之行為事先未經呈奉上級官署許可，遂否認其效力。」，又
      按最高法院六十七年度台上字第二七三二號判例要旨「公司經理人有為公司為
      營業上所必要之一切行為之權限，其為公司為營業上所必要之和解，除其內容
      法律上設有特別限制外，並無經公司特別授權之必要，此為經理權與一般受任
      人權限之不同處。」，以上判決要旨所涉及者乃代理制度中顯名主義在法人代
      表的適用，由於代表行為與代理行為一樣，都使系爭法律行為不對行為人，而
      對本人直接發生法律行為法上之效力，是故為使系爭法律行為之相對人，在與
      系爭代表或代理人為法律行為時，便清楚地認知他造當事人非該代表或代理人
      ，故有要求代表或代理人，在為法律行為時，表明代表或代理意旨之必要，這
      便是民法第一零三條要求代理行為應以本人名義為之之理由所在，惟所謂以本
      人名義為之，在實務上正如前揭判決所示，並不要求明示地以本人之名義，換
      言之，只要依意思表示之附隨情況可以判明表意人非以自己名義，而係以特定
      之第三人名義為意思表示，即為已足，這是民法第九十八條所揭示解釋意思表
      示應探求當事人之真意，不得拘泥於所用辭句，解釋法律行為之原則貫徹下之
      當然結果，蓋意思表示之內容，本包含相對人為誰在內。
（二）經查，本件租約實際與上訴人訂立租約之林韶鴻，其雖非被上訴人之名義上法
      定代理人，然為被上訴人之股東，此有公司登記事項卡在卷足憑，復參被上訴
      人之法定代理人甲○○即林韶鴻之配偶於原審陳述，林韶鴻為公司之實際負責
      人，是以林韶鴻應可認為被上訴人公司之經理人，依前述判例意旨無庸被上訴
      人之法定代理人就個別法律行為為一一授權，即有權限代理被上訴人為法律行
      為，並使法律效果對被上訴人直接產生。復且依據被上訴人之公司登記事項卡
      記載，被上訴人公司所經營之業務，為各種起重機械出租業務、起重工程承包
      業務，因此，系爭起重機租賃契約之簽訂，不僅屬於被上訴人公司所經營業務
      範圍內事項，且為林韶鴻所處理職務範圍內之事務，林韶鴻就系爭租約之簽訂
      為有權代理被上訴人之代理人。
（三）並且上訴人復提出林韶鴻與其洽談本件租約時，提出一紙名片不僅記載其本人
      姓名且將被上訴人公司全名及經營業務併列，雖其中未載林韶鴻於被上訴人公
      司內擔任何職務，但依照社會通念，與他人洽談事務出示此類名片，即係表示
      洽談該公司公事之意思，因此顯見兩造在洽談系爭租賃契約當中，雖未明白表
      示相對人為被上訴人，但意思表示本不以口語明白陳述為限，此出示公司名片
      之附隨情況，自可解為已有代理公司簽訂租約之意思表示在內。因此，本件租
      約因訴外人林韶鴻係代理被上訴人與上訴人簽訂，因此系爭機器之租約，當係
      存在於兩造之間，堪予認定。
四、系爭租約之租期自八十七年十一月十八日開始，每月租金六萬元，且前二個月租
    金已經付清，為兩造所不爭執，被上訴人雖以系爭租約於二個月期滿後即已終止
    ，但細究其於原審之陳述，其雖曾經先口頭向上訴人表示終止租約，但上訴人不
    願意將系爭機器拖回去，被上訴人復同意將系爭機器繼續借用其使用數天，後來
    系爭機器被林韶鴻弄翻了。足見終止系爭租約於二個月期滿當時未經兩造合意終
    止，否則上訴人不會拒絕將系爭機器取回，再參以被上訴人還依據租賃契約之本
    旨繼續使用系爭機器，並且系爭機器確實在被上訴人使用中發生毀損，足見系爭
    租約迄至上訴人終止為止，仍有效存續中，則系爭租約迄至八十八年七月二十二
    日（即起訴狀繕本送達之日）前仍存續，則上訴人當得依據租賃契約之規定，向
    被上訴人請求給付尚未給付之八十八年一月十八日起至八十八年六月十七日止五
    個月共計三十萬元租金，要屬有據，應予准許。
五、又按民法第四百三十二條規定，承租人應以善良管理人之注意，保管租賃物，租
    賃物有生產力者，並應保持其生產力。承租人違反前項義務，致租賃物毀損、滅
    失者，負損害賠償責任。但依約定之方法或依物之性質而定之方法為使用、收益
    ，致有變更或毀損者，不在此限。系爭機器於租賃契約存續期間，因被上訴人之
    職員林韶鴻操作不當發生翻落河岸之事故，導致毀損，此有上訴人提出之照片多
    張為證，且為被上訴人於原審所不爭執，並於原審中已支付部分修復費用，則系
    爭機器之毀損應由被上訴人賠償亦堪認定。而系爭機器尚有全車油路檢修各部壓
    力調整至正常需費五萬元；電腦伺服油路及電系需費八萬元；成車電子零件及電
    線更換需費一萬八千元，共計十四萬八千元部分被上訴人尚未賠償，此有上訴人
    提出之估價單記載甚明，並前揭部分毀損依據報價單記載：因系爭機器浸於水中
    ，液壓的油路必然滲入水份因未能即時排出，拖延六個月的時間，滲入水份的液
    壓油將會使主泵浦內的零件生鏽除了更換液壓油外，主泵浦必須拆開整修內部，
    否則由於鏽蝕會造成主泵浦內洩無法提出強力的油壓去驅動機械運轉。系爭機器
    電腦經判定確已損壞，必須更換。液晶顯示板內的電子零件電線及電線的接點皆
    須更換。」等語，堪信確與系爭機器摔落河中有因果關係，亦為被上訴人應賠償
    之範圍，是以上訴人請求被上訴人賠償十四萬八千元，亦有理由，應予准許。
六、縱上所述，上訴人請求被上訴人應給付上訴人租金三十萬元，及賠償系爭機器之
    損害十四萬八千元，合計十四萬八千元，及自八十八年十二月十日（起訴狀繕本
    送達日之後起算）起至清償日止，按年息百分之五計算之遲延利息尚屬有據，原
    審判決駁回上訴人之請求，應有違誤，上訴人請求廢棄原判決，應有理由，為此
    本院廢棄原判決，准許上訴人之請求，改判如主文所示。
七、據上論結，本件上訴為有理由，依民事訴訟法第四百三十六條之一第三項、第四
    百五十條、第七十八條、第三百八十五條第一項前段，判決如主文。
中      華      民      國    九十      年      五      月      十六    日
~B臺灣基隆地方法院民事庭
~B  審判長法  官  李木貴
~B        法  官  何怡穎
~B        法  官  王翠芬
右為判決正本係照原本作成。
本件不得上訴。
中      華      民      國    九十      年      五      月      十六    日
~B        書記官  林苑珍


司法院資訊處製作；財團法人民間司法改革基金會備份。
